臺灣桃園地方法院民事判決　　　　　　　 96年度家小字第2號
原　　　告　丙○○即龍道義
被　　　告　乙○○
上列當事人間請求履行協議事件，本院於民國96年12月17日言詞
辯論終結，判決如下：
    主      文
被告應給付原告新臺幣壹拾萬元及自民國九十六年十月十四日起
至清償日止，按週年利率百分之五計算之利息。
原告其餘之訴駁回。
訴訟費用新臺幣壹仟元由被告負擔。
本判決原告勝訴部分，得假執行。
    事  實  及  理  由
甲、原告起訴主張，原告於92年7 月8 日與被告協議離婚，所簽
    訂之離婚協議書（下稱系爭離婚協議）之內容包括對訴外人
    甲○○先生之借款新臺幣（下同）5 萬元及因被告當時無身
    分證，不能貸款，故以原告名義向土地銀行所借之勞工貸款
    10萬元，用作被告回印尼探親之用之債務，均應由被告償還
    。而被告所匯予原告之2 萬2 千元係清償對訴外人甲○○先
    生之借款，被告應清償以原告名義所為之貸款10萬元之部分
    ，則至今未還。爰依系爭離婚協議之約定，請求被告給付等
    語。並為訴之聲明：被告應給付原告10萬元及自92年7 月8
    日起至清償日止，依年息5%計算之利息。
乙、被告則以：被告有以現金返還對訴外人甲○○之借款5 萬元
    。另被告亦以銀行匯款償還原告2 萬2 千元，故被告僅餘7
    萬8 千元尚未償還原告而已。而10萬元債務是原告向銀行借
    的，離婚的時候，原告要求被告賠償。兩造尚未離婚前有買
    1 部汽車，錢是被告支付的，但原告不將車子過戶給被告，
    被告生氣之下與原告離婚等語，資為抗辯。並為答辯聲明：
    請求駁回原告之訴。
丙、得心證之理由：
一、原告主張兩造於92年7 月8 日協議離婚，並簽訂有系爭離婚
    協議，約定向訴外人甲○○先生借資5 萬元及以原告名義向
    土地銀行所借之勞工資款10萬元，皆應由被告負責償還之事
    實，有離婚協議書影本1 份附卷可稽（見本院96年度促字第
    40685 號卷第5 頁），並為被告所不否認，堪信為真實。
二、原告進而主張被告就上開10萬元之部分尚未給付原告之部分
    ，則為被告所否認，並以前揭伊已清償對訴外人甲○○之借
    款5 萬元，另亦清償原告2 萬2 千元之情詞置辯。經查，前
    述對訴外人甲○○之借款5 萬元係原告償還之事實，業據證
    人甲○○於本院96年12月17日言詞辯論時到庭證稱略以：原
    告約在93年初，即兩造離婚後好幾個月，原告還5 萬元現金
    給伊，而這5 萬元是伊借給原告的等語在卷可參（見本院卷
    第26頁至27頁，本院96年12月17日言詞辯論筆錄），足見被
    告所辯其有償還證人甲○○5 萬元之部分，並不實在。次查
    ，被告所辯稱其有匯款2 萬2 千元予原告之事實，為原告所
    不否認，並有銀行跨行匯款申請單影本3 紙在卷可考（見本
    院卷第12頁至14頁），復經本院查詢無誤，有臺灣土地銀行
    平鎮分行96 年12 月5 日平鎮存字第09600 00337 函在卷可
    稽（見本院卷第21頁至22頁），固足採信。，惟參諸前揭證
    人甲○○所證述係原告清償其5萬 元之證詞，堪認原告所主
    張被告上開匯款，係用以給付證人甲○○之借款乙節，足堪
    採信。亦即被告雖有匯款予原告，惟已經原告持之償還證人
    甲○○之借款債務；至系爭離婚協議所約定被告應給付原告
    之10萬元之部分，被告既不能提出其他證據以資證明其已經
    清償，自得認為原告所主張該10 萬 元並未給付乙節，亦堪
    信為真實。
三、按「有關先前雙方（即兩造）所核貸之土地銀行勞工貸款計
    新臺幣壹拾萬元整，及另向甲○○先生之借款金額計新臺幣
    伍萬元整皆全權由乙方（即被告）負責償還。…」系爭離婚
    協議第1 條第3 項有明文約定。原告所為此約定之10萬元部
    分，係被告應給付原告之主張，已為被告所不否認，則探究
    當事人之真意，兩造應係約定被告應給付原告該10萬元，以
    供原告清償以其名義向銀行貸款之債務甚明。
四、本件被告既未給付原告前述約定之10萬元之部分，則原告據
    以請求被告如數給付，自屬有據。惟按給付無確定期限者，
    債務人於債權人得請求給付時，經其催告而未為給付，自受
    催告時起，負遲延責任。其經債權人起訴而送達訴狀，或依
    督促程序送達支付命令，或為其他相類之行為者，與催告有
    同一之效力；遲延之債務，以支付金錢為標的者，債權人得
    請求依法定利率計算之遲延利息；應付利息之債務，其利率
    未經約定，亦無法律可據者，週年利率為5%，民法第229 條
    第2 項、第233 條第1 項前段、第203 條分別定有明文。本
    件雖為以支付金錢為標的之債，然依上述系爭離婚協議第1
    條第3 項之約定內容，就被告應給付10萬元之部分，並無確
    定期限之記載，則依上開法律規定，原告所請求法定利息之
    部分，即應自支付命令（本件係原告聲請本院依督促程序核
    發支付命令後，經被告異議而視為原告起訴）送達被告之翌
    日即96年10月14日起算（見本院96年度促字第40685 號卷第
    17頁送達證書所載），始為合法；因之，原告所請求逾越上
    開期間之利息部分，即不可採。
五、從而，原告依系爭離婚協議第1 條第3 項之約定，請求被告
    給付原告10萬元及自96年10月14日起至清償日止，依年息5%
    計算之利息，為有理由，應予准許。原告逾此範圍之請求（
    即前述利息部分）則為無理由，應予駁回。
六、本件事證已臻明確，兩造其餘攻擊防禦方法及舉證，核於判
    決之基礎及結果均無影響，無庸一一論列，附此敘明。
七、本件係為被告一部敗訴之小額訴訟判決，應依民事訴訟法第
    436 條之20規定，依職權就被告敗訴部分宣告假執行。
據上論結，本件原告之訴為一部有理由，一部無理由，依民事訴
訟法第436 條之23、第436 條第2 項、第79條、第436 條之19條
第1 項、第436 條之20，判決如主文。
中　　華　　民　　國　　96　　年　　12　　月　　31　　日
                        家事法庭法  官  張震武
以上正本係照原本作成。
如對本判決上訴應於判決送達後20日內向本院提出上訴狀（須附
繕本），並繳納上訴費用。
中　　華　　民　　國　　96　　年　　12　　月　　31　　日
                                書記官  張淑芬
